【裁判字號】    97,交訴,35
【裁判日期】    971028
【裁判案由】    業務過失致死
【裁判全文】
臺灣高雄地方法院刑事判決              97年度交訴字第35號
公  訴  人  臺灣高雄地方法院檢察署檢察官
被      告  丁○○
選任辯護人  吳豐賓律師
上列被告因業務過失致死案件，經檢察官提起公訴（96年度偵字
第13959 號），本院判決如下：
    主  文
丁○○犯業務過失致人於死罪，處有期徒刑陸月，如易科罰金，
以新台幣壹仟元折算壹日。
    事  實
一、丁○○考領有普通小型車駕駛執照，係永誠服裝商行業務員
    ，平日以駕駛該商行所有車牌號碼0939-FD 號自用小客車送
    貨為業，駕駛為其附隨義務，為從事駕駛業務之人。於民國
    96年5 月4 日8 時20分許，駕駛上開自用小客車，前往上開
    商行欲取貨送給客戶途中，沿高雄市前鎮區○○○路由南往
    北方向行駛，行經同路段與修文街之交岔路口時，該路口設
    有行車管制號誌，且正常運作中，其行駛之方向為綠燈狀態
    ，然仍應注意車前狀況，並隨時採取必要之安全措施，而依
    當時天候晴，日間自然光線，柏油路面乾燥、無缺陷、無障
    礙物，視距良好，並無不能注意之情事，竟疏未注意，適蕭
    詩平騎乘車牌號碼HFP-187 號重型機車，沿高雄市○鎮區○
    ○街由東往西方向行駛至前揭交岔路口時，亦疏未注意當時
    修文街行向之行車管制號誌係紅燈，竟貿然闖越紅燈通過該
    路口，丁○○駕駛之自用小客車遂與蕭詩平之機車發生碰撞
    ，致蕭詩平人車倒地，受有頭部外傷併右側硬腦膜下出血及
    蜘蛛膜下腔出血、左側小腿骨折之傷害，丁○○於肇事後撥
    打電話報警，並在有偵查犯罪職權之公務員查知其為犯人之
    前，主動向到場處理之員警表明其為肇事者，並進而接受裁
    判。嗣蕭詩平經送阮綜合醫院急救後，仍深度昏迷，延至96
    年5 月9 日23時25分許，因傷重不治死亡。
二、案經蕭詩平之配偶丙○○訴由高雄市政府警察局前鎮分局報
    請台灣高雄地方法院檢察署檢察官偵查起訴。
    理  由
壹、程序方面
    按被告以外之人於審判外之言詞或書面陳述，除法律有規定
    者外，不得作為證據。又被告以外之人於審判外之陳述，雖
    不符刑事訴訟法第159 條之1 至第159 條之4 之規定，而經
    當事人於審判程序同意作為證據，法院審酌該言詞陳述或書
    面陳述作成時之情況，認為適當者，亦得為證據；當事人、
    代理人或辯護人於法院調查證據時，知有刑事訴訟法第159
    條第1 項不得為證據之情形，而未於言詞辯論終結前聲明異
    議者，視為有前項之同意，刑事訴訟法第159 條之1 、第15
    9 條之5 第1 項、第2 項分別定有明文。經查，本案相關之
    供述或非供述證據，並無顯不可信之情況，檢察官、被告及
    其辯護人於本院準備及審理程序中對本案之供述、非供述證
    據均表示無意見而未於言詞辯論終結前聲明異議，視為同意
    作為證據，本院審酌各該證據作成之狀況，亦認為適當，依
    前揭規定，本案相關之供述、非供述證據，均有證據能力。
貳、實體方面
一、訊據被告丁○○固承認於上開時地駕車與被害人蕭詩平騎乘
    之機車發生碰撞乙情不諱，惟矢口否認有何業務過失致死犯
    行，辯稱：被告於事發前駕車沿中山二路通過交岔路口時，
    其行向之行車管制號誌係綠燈，被告確認左右無來車後始通
    過路口，其駕駛行為並無過失，係被害人突然從右側修文街
    闖紅燈衝入交岔路口，才會發生本件車禍云云。經查：
  (一)被告任職於永誠服裝商行擔任業務員，平時以駕車送貨為業
    ，駕駛為其附隨義務，為從事駕駛業務之人，及於前揭時地
    駕駛該商行所有之自用小客車與被害人所騎機車發生碰撞，
    被害人因而人車倒地，受有頭部外傷併右側硬腦膜下出血及
    蜘蛛膜下腔出血、左側小腿骨折之傷害，經送阮綜合醫院急
    救後，仍深度昏迷，延至96年5月9日23時25分許，因傷重不
    治死亡等事實，業據被告於本院準備程序中坦承在卷（本院
    卷第52至55頁、第58頁），核與告訴人即被害人之夫丙○○
    於警詢中證述之情節相符（相驗卷第4 至6 頁），並有車號
    查詢汽車車籍、道路交通事故現場圖、道路交通事故調查報
    告表(一)、(二)、高雄市政府警察局交通大隊交通事故談話紀錄
    表、阮綜合醫院醫學檢驗科生化檢驗報告單、台灣高雄地方
    法院檢察署相驗屍體證明書、相驗筆錄、法醫驗斷書、阮綜
    合醫院診斷證明書、高雄市政府警察局前鎮分局現場勘察卷
    宗各1 份與肇事現場蒐證照片52張存卷可憑（相驗卷第10至
    64頁、偵查卷第12頁、第74至91頁），是以被告此部分之自
    白與事實相符，堪以採認。
  (二)按汽車行駛時，駕駛人應注意車前狀況，並隨時採取必要之
    安全措施，以避免危險之發生，道路交通安全規則第94條第
    3 項定有明文。本件觀諸道路交通事故現場圖及肇事現場蒐
    證照片顯示，事發前被告車輛係沿中山二路南側快車道由南
    往北方向行駛，被害人之機車則係沿修文街由東往西方向行
    駛，事發後被告車輛停放於中山二路北側快車道上，被害人
    之機車倒在被告車輛正前方，被告車輛之煞車痕起點及被害
    人機車刮地痕起始位置，均在中山二路南側人行道處，且兩
    者相差無幾（相驗卷第11頁、第19至44頁），可見被告係在
    撞上被害人機車後才踩煞車，於此之前被告並無採取任何閃
    避措施；佐以被告復供稱：我駕車沿中山二路由南往北方向
    行駛，到路口時我是綠燈，我先看右方沒有車要通過路口，
    我又看左邊，結果開過3 分之2 路口時，突然發現被害人闖
    紅燈從右方衝出來，我反應不及撞上該車，當時時速約50、
    60公里等語屬實（偵查卷第62頁），益徵被告於事發時駕車
    駛入中山二路與修文街交岔路口之際，疏未注意車前狀況，
    以致未發現被害人騎乘機車自右前方駛入該路口，迨查覺時
    已煞車不及而撞上被害人，其確有未注意車前狀況之情形，
    可以認定。而被告於本件車禍發生時考領有普通小型車駕駛
    執照，有道路交通事故調查報告表(二)可憑（相驗卷第12 頁
    ），以其考領有適當駕駛執照之智識及駕駛經驗，對於上開
    規定理應知之甚詳，並具有注意能力；又案發當時天氣晴，
    日間自然光線，柏油路面乾燥、無缺陷、無障礙物，視距良
    好，有道路交通事故調查報告表(一)足參（偵查卷第12頁），
    且經本院依職權至現場勘驗結果，亦認中山二路由南往北方
    向視距良好，無障礙物擋住視線，有勘驗筆錄1 份存卷可考
    （本院卷第138 至140 頁），足見被告當時並無不能注意之
    情形存在。再者，本件車禍撞擊地點至被害人行向之修文街
    停止線長度有19.2公尺，有高雄市政府警察局前鎮分局函附
    之現場會勘紀錄、會勘現場圖可參（本院卷第92至95頁），
    是以其間有相當之距離，被害人之機車並非突然冒出於被告
    所駕車輛右前方，致被告無法注意防止，而被告於肇事前應
    更有見到被害人由右方駛來之可能，準此，被告於肇事前應
    可預先見到被害人，而被告於當時亦無不能注意之情事，竟
    未注意此車前狀況，致發現被害人之機車時，已不及採取煞
    車等必要之安全措施，方導致本件車禍，其有過失，至為灼
    然，被告空言否認有過失，洵屬卸責之詞，殊無可信。
  (三)公訴人雖認被告另有闖越紅燈及行經交岔路口未減速慢行之
    過失云云（本院卷第79頁），惟被告自警詢時起，即一再堅
    稱其行向之號誌係綠燈，核與證人即在場目擊車禍發生之乙
    ○○於警詢、偵查及本院審理時證述：事發時我駕駛車牌號
    碼YZ-1870 號自用小客車，沿中山二路由南往北方向行駛於
    內側快車道，行經車禍地點時交通號誌是綠燈，當時被告車
    輛行駛在我右前方外側快車道，快通過路口時，我聽見碰一
    聲，眼睛餘光看見有物體落在我車前方，就緊急踩煞車，停
    車後才知道我右前方被告車輛撞到車牌號碼HFP-187 號重型
    機車，被害人就落在我車子右前輪前，我確定我與被告通過
    路口時交通號誌是綠燈等語（偵查卷第10頁、第95頁、本院
    卷第107 至117 頁），以及證人即案發時在場之甲○○於偵
    查及本院審理結證稱：事發前我駕車沿中山二路行駛，行進
    方向與被告同一，我在內側，被告在外側右前方，我進入中
    山二路與修文街交岔路口後，因為要左轉，所以將車停在路
    中央等待左轉修文街，當時中山二路是綠燈，我聽見砰一聲
    後轉過頭看才知發生車禍等情一致（偵查卷第95頁、本院卷
    第113 至116 頁），衡諸證人乙○○與甲○○與被告及被害
    人均不認識，渠等係於案發時偶然經過該處而目擊現場之發
    生，無刻意迴護被告之必要，所證自屬客觀可信。據上，被
    告於事發當時之行車號誌為綠燈一節，堪以認定，故被告並
    無公訴人所指闖越紅燈之過失。又汽車行經無號誌之交岔路
    口應減速慢行，作隨時停車之準備，道路交通安全規則第93
    條第1 項第2 款固有明文，該此係以行經無號誌之交岔路口
    為前提，本件事發之交岔路口既設有行車號誌，被告復係綠
    燈通行，自無須再另負上開減速慢行之注意義務甚明，是以
    公訴人認被告駕車另有未減速慢行之過失云云，亦有誤會。
  (四)再者，告訴人即被害人之配偶丙○○固於事發後提出肇事地
    點之監視攝影擷取畫面光碟片，欲證明被告於事發時有闖紅
    燈，惟該光碟片經送法務部調查局鑑定結果，經該局以解析
    度不足，畫面模糊不清為由不予鑑定，有該局97年8 月28日
    調科柒字第09700343710 號函存卷可憑（本院卷第131 至13
    7 頁），是尚難僅憑該光碟片，即認被告有闖紅燈之舉。況
    退步言之，縱認告訴人指訴被告於影片中8 秒時撞上被害人
    的機車，以及該影片中1 分17秒時中山二路已由紅燈轉換為
    綠燈等情屬實（偵查卷第165 頁），惟因被告及被害人碰撞
    地點距被告行向中山二路停止線有30.5公尺，有本院會勘現
    場圖存卷可憑（本院卷第95頁），以被告所自承其事發時行
    車時速約每小時50公里（換算成秒速約每秒13.89 公尺）計
    ，被告自停止線需時約2.2 秒始至碰撞處，是以被告約在影
    片中第5.8 秒時通過中山二路南側之停止線；而中山二路與
    修文街交岔路口交通號誌以固定二時相時制運作，並採衛星
    對時無線連鎖，其尖峰時段7 時至9 時，時制總週期為180
    秒，其第一時相中山二路南、北方向115 秒（包含綠燈109
    秒、黃燈4 秒、紅燈清道時間2 秒），亦即為修文街方向之
    紅燈秒數115 秒，第二時相修文街方向65秒（包括綠燈60秒
    、黃燈3 秒、紅燈清道時間2 秒），亦即為中山二路方向之
    紅燈秒數65秒乙節，復有高雄市政府交通局96年10月23日高
    市交管字第0960041587號、97年7 月9 日高市交管字第0970
    031025號函存卷可參（偵查卷第186 頁、本院卷第91頁），
    則依影片中第1 分17秒係綠燈往前反推紅燈清道2 秒、紅燈
    65秒、黃燈4 秒，可知在影片中第6 秒時，中山二路行向之
    號誌始由綠燈轉黃燈，故被告於影片中第5.8 秒通過中山二
    路南側停止線時，該行向之燈號應係綠燈。況且，自中山二
    路南側停止線至中山二路北側安全島之距離為34.5公尺（詳
    前揭會勘現場圖），被告如以每小時50公里之時速通過該交
    岔路口，費時不需超過3 秒，而本件被告通過中山二路南側
    停止線時號誌係綠燈一情，業如前述，參諸中山二路之黃燈
    有4 秒，被告縱係於綠燈甫轉換成黃燈之際，方進入該交岔
    路口，然依其通行速度，應於中山二路燈號仍係黃燈時即可
    完全通過，惟被告於未完全通過路口時，即發生本件車禍，
    則可見發生車禍時，修文街方向之燈號應係紅燈，又被害人
    騎乘機車自修文街停止線到達碰撞地點有19.2公尺，依一般
    機車時速20至40公里（換算成秒速約每秒5.56至11.11 公尺
    ）計，被害人通過修文街停止線至案發地點需時至多不超過
    4 秒，然修文街之紅燈秒長有115 秒，是得以反推被害人通
    過修文街停止線時，該行向之號誌仍係紅燈，由是益徵本件
    實係被害人闖越紅燈，而非被告。
  (五)案發時被告係於中山二路之號誌為綠燈之際通過路口，而被
    害人係自右方沿修文街由東往西方向駛至路口，到路口時號
    誌為紅燈，仍強行通過，致與被告車輛發生碰撞一節，此已
    說明如前，是被害人就本件事故之發生亦有未遵守道路交通
    號誌指示之過失，應無疑義，然被告既有如上未注意車前狀
    況之過失，自不能因被害人與有過失而免責。又被告對車禍
    事故之發生，有疏未注意車前狀況之過失，而被害人復因此
    車禍死亡，則被告之過失行為與被害人之死亡間，顯有相當
    因果關係甚明。綜上，本案事證明確，被告犯行堪以認定。
    至於本件經送高雄市政府交通局車輛行車事故鑑定委員會鑑
    定結果，雖認「當事人蕭詩平小姐（即被害人）已身故，其
    行向之號誌不明，本會未便遽作鑑定；惟如證人證詞屬實，
    蕭詩平小姐闖紅燈為肇事原因」，有該委員會96年9 月4 日
    高市車鑑字第0960003142號函存卷可稽（偵查卷第160 頁）
    ，惟查上開鑑定書對於肇事當時被告疏未注意車前狀況之部
    分漏未審酌，是該鑑定書尚無從採為有利被告之認定，附此
    敘明。
二、按刑法上所謂「業務」，係指個人基於其社會地位繼續反覆
    而執行之事務，其主要部分之業務，固不待論，即為完成主
    要業務所附隨之準備工作與輔助事務，亦包括在內，且此項
    附隨之事務，不問其與業務係直接或間接之關係，均屬於其
    所執行業務之範圍（最高法院81年度台上字第1224號判決意
    旨參照）。本件被告係永誠服裝商行業務員，平常工作內容
    即包含駕駛自用小客車載運貨物給顧客，事發時係駕車駛往
    商行欲取貨送給客戶乙情，業據被告於本院準備程序時供明
    在卷（本院卷第54至55頁），駕駛行為顯係其為完成販賣服
    裝之主要業務所必需反覆執行之附隨業務，是核被告所為，
    係犯刑法第276 條第2 項之業務過失致死罪。又被告於肇事
    後，偵查機關未發覺其上開犯行前，主動撥打電話報警處理
    ，並向前往處理車禍員警坦承肇事並接受裁判，有高雄市政
    府警察局前鎮分局復興派出所處理相驗案初步調查報告暨報
    驗書及交通事件職務報告書各1 份存卷可佐（相驗卷第3 頁
    、本院卷第26頁），核與刑法自首之規定相符，依刑法第62
    條前段之規定，減輕其刑。爰審酌被告為從事駕駛業務之人
    ，於駕駛時本應謹慎小心，卻未注意車前狀況而有過失，導
    致被害人死亡，使被害人之家屬受有莫大之精神上痛苦，且
    迄未能與被害人家屬達成和解，誠屬不該，惟念被害人於事
    發時闖越紅燈，對本件事故之發生及損害之擴大，與有重大
    過失，而被告就肇致車禍之過失情節尚屬輕微等一切情狀，
    量處如主文所示之刑，並於考量被告年齡、學歷、家庭經濟
    狀況及職業後，諭知以新台幣1,000 元折算1 日之易科罰金
    折算標準。
據上論斷，應依刑事訴訟法第299 條第1 項前段，刑法第276 條
第2 項、第62條前段、第41條第1 項前段，刑法施行法第1 條之
1 ，判決如主文。
本案經檢察官鄧藤墩到庭執行職務。
中    華    民    國    97    年    10    月    28    日
                    交通法庭  審判長法  官  陳  箐
                                    法  官  楊佩蓉
                                    法  官  莊珮君
以上正本證明與原本無異。
如不服本判決，應於判決送達後10日內，向本院提出上訴狀。
                                    書記官  秦富潔
中    華    民    國    97    年    10    月    28    日
附錄本案論罪科刑法條全文
刑法第276條第2項
從事業務之人，因業務上之過失犯前項之罪者，處5 年以下有期
徒刑或拘役，得併科 3 千元以下罰金。


司法院資訊處製作；財團法人民間司法改革基金會備份。
